臺灣高等法院刑事判決
110年度上訴字第427號
上  訴  人  
即  被  告  范齊顯原名范植淳男  (民國00年00月00日生)


指定辯護人  本院公設辯護人陳德仁              
上列上訴人因違反毒品危害防制條例案件，不服臺灣桃園地方法
院109年度訴字第657號，中華民國109年12月26日第一審判決（
起訴案號：臺灣桃園地方檢察署109年度偵字第7094號），提起
上訴，本院判決如下：
    主  文
原判決撤銷。
范齊顯販賣第三級毒品，未遂，處有期徒刑壹年拾月。扣案如附
表一編號一至三所示物品均沒收。
    事  實
一、范齊顯知悉如附表一編號一至二所示第三級毒品，不得非法
    販賣，竟基於意圖營利而販賣第三級毒品之犯意，先於民國
    108 年12月11日下午3時57分許，以附表一編號三所示手機
    散布如附表二所示隱含兜售毒品意涵之廣告簡訊予不特定人
    ，適有民眾於109年2月19日某時許，持上開簡訊向桃園市政
    府警察局桃園分局中路派出所檢舉，員警遂喬裝購毒者與00
    00000000門號聯繫，並約定至桃園市○○區○○○路0 段00巷00
    號之蘇活汽車旅館305號房交易，嗣范齊顯到場向喬裝員警
    表示：如附表一編號一所示「咖啡包」買3送1 ，10包要價
    新臺幣（下同）5,000 元等情，喬裝員警遂佯稱欲購買10包
    咖啡包，待范齊顯取出上開數量毒品之際，員警又詢問是否
    有販售愷他命（菸），范齊顯回答售價有分2,000元、3,000
    元，警方見時機成熟即表明身分，逮捕范齊顯而未遂，並於
    109 年2月19日21時45至55分許，當場扣得如附表一所示物
    品，查悉上情。
二、案經桃園市政府警察局桃園分局移送臺灣桃園地方檢察署檢
    察官偵查起訴。
    理  由
壹、證據能力部分：
    本院以下援引之其餘非供述證據資料，檢察官、被告及其等
    辯護人於本院準備程程序及審判程序時對其證據能力均表示
    沒意見（見本院卷第78至80、99至102頁），且其中關於刑
    事訴訟法第164條第2項規定，證物如為文書部分，係屬證物
    範圍。該等可為證據之文書，已經依法踐行調查證據之程序
    ，即提示或告以要旨，自具有證據能力，併此敘明。
貳、實體部分：
一、認定犯罪事實所憑之證據及理由：
(一)上揭事實，業據被告於警詢、偵查、原審及本院審理時坦承
    不諱（見109年度偵字第7094號偵查卷【下稱偵卷】第13至2
    3、89至91頁，原審卷第79至83、103至113頁，本院卷第78
    、81、98、102至104頁)，並有桃園市政府警察局桃園分局
    搜索扣押筆錄、扣押物品目錄表、現場蒐證及販毒簡訊翻拍
    照片、桃園市政府警察局桃園分局中路派出所警員吳松龍製
    作之錄音譯文、職務報告等附可憑（見偵卷第41至45、57至
    65頁），復有如附表一編號一至三所示物品扣案可資佐證。
    而附表一編號一所示「咖啡包」送驗後，檢出含第三級毒品
    4-甲基甲基卡西酮成分；編號二所示扣案物檢出同時含第三
    級毒品愷他命、2-氟-去氯愷他命成分，亦有桃園市政府警
    察局桃園分局被採尿人尿液暨毒品真實姓名與編號對照表、
    交通部民用航空局航空醫務中心航藥鑑字第0000000 、0000
    0000號毒品鑑定書、內政部警政署刑事警察局刑鑑字第0000
    000000號刑事警察局鑑定書各1份在卷可參（見偵卷第49、1
    11至113 、117頁），是被告上開任意性自白確與事實相符
    ，均堪採信。
(二)又販賣毒品既係違法重罪行為，當非可公然為之，而每次買
    賣之價量，可能隨時依雙方關係深淺、資力、需求量及對行
    情之認知、來源是否充裕、查緝是否嚴謹、購買者被查獲時
    供述購買對象之可能風險之評估等情形，而異其標準，非可
    一概而論，除被告坦承犯行或價量俱臻明確外，難察得實情
    。況依一般民眾普遍認知，毒品價格非低、取得不易，且毒
    品之非法交易，向為政府查禁森嚴且重罰不寬貸，依照常理
    ，苟無利可圖，應無甘冒被查緝法辦重刑之危險，平白無端
    從事販毒之交易，是以有償販賣毒品者，除非另有反證，證
    明其出於非營利之意思而為，尚難因無法查悉其買進、賣出
    之差價，而推諉無營利之意思（最高法院100年度台上字第5
    078號判決參照）。經查，參諸被告於偵訊時供稱：咖啡包
    是別人送伊，想要把它賣掉等語（見偵卷第90頁），足徵被
    告販賣前揭毒品，顯係為從中賺取價差，堪認本件被告2人
    主觀上確有藉此牟取營利之意圖甚明。
(三)從而，本件事證明確，被告上揭販賣第三級毒品未遂犯行，
    均堪認定，均應予依法論科。
二、論罪及刑之減輕部分:
(一)新舊法比較部分：　　　
 1、按行為後法律有變更者，適用行為時之法律，但行為後之法律有利於行為人者，適用最有利於行為人之法律，刑法第2條第1項定有明文。又按比較新舊法時，應就罪刑有關之一切情形，比較其全部之結果，而為整個之適用，不能割裂而分別適用有利益之條文（最高法院27年上字第2615號判例意旨可資參照）。另關於法律變更之比較適用原則，於比較時應就罪刑有關之共犯、未遂犯、想像競合犯、牽連犯、連續犯、結合犯，以及累犯加重、自首減輕暨其他法定加減原因（如身分加減）與加減比例等一切情形，本於統一性及整體性原則，綜其全部罪刑之結果而為比較（最高法院95年5月23日刑事庭第8次會議決議可資參照）。　 
2、被告行為後，毒品危害防制條例第2條第2項、第4條第3項、
   第17條第2項業經立法院修正，並由總統於109年1月15日以總
   統華總一義字第10900004091號令公布施行，於同年7月15日
   生效。茲比較新舊法如下：
 ⑴修正前同條例第4 條第3 項規定：「製造、運輸、販賣第三級
   毒品者，處7 年以上有期徒刑，得併科新臺幣700 萬元以下
   罰金。」；修正後則規定：「製造、運輸、販賣第三級毒品
   者，處7 年以上有期徒刑，得併科新臺幣『1,000 』萬元以下
   罰金。」，修正後之法定刑提高，顯未較有利於被告。
 ⑵被告同時販賣如附表一編號二所示混合2 種以上之第三級毒品
   ，倘依同條例新法增訂第9 條第3 項：「犯前5 條之罪而混
   合2 種以上之毒品者，適用其中最高級別毒品之法定刑，並
   加重其刑至2 分之1 」，顯然重於修正前所應適用之罪刑，
   可見修正後之規定對被告並非有利。
 ⑶同條例第17條第2 項原規定：「犯第4 條至第8 條之罪於偵查
   及審判中均自白者，減輕其刑。」；修正後則規定：「犯第
   四條至第八條之罪於偵查及『歷次』審判中均自白者，減輕其
   刑。」，依修正理由乃指歷次事實審審級（包括更審、再審
   或非常上訴後之更為審判程序），且於各該審級中，於法官
   宣示最後言詞辯論終結時，被告均自白陳述始有減輕其刑規
   定之適用，顯然修正後之規定並未較有利於被告。
 ⑷經綜合比較結果，以修正前規定較有利於被告，是依上開說明
   ，應一體適用109年1月15日修正前之毒品危害防制條例。
(二)核被告所為，係犯109年1月15日修正前毒品危害防制條例第
    4條第6 項、第3項之販賣第三級毒品未遂罪。
(三)刑之減輕部分：
 1、被告客觀上已著手於販賣行為之實行，惟因佯裝購毒之員警
    自始不具購買真意，就本案毒品之交易無達成真實合意，為
    未遂犯，爰依刑法第25條第2項規定減輕其刑。
 2、犯第4 條至第8 條之罪於偵查及審判中均自白者，減輕其刑
    ，修正前毒品危害防制條例第17條第2 項定有明文。被告於
    警詢、偵訊及審判中就販賣附表一編號一所示第三級毒品咖
    啡包之犯行均自白不諱，遲至原審審理時始坦認販賣編號二
    所示毒品，詳如前述，本院考量被告就起訴書所載之販賣第
    三級毒品罪名，於偵、審中均坦認不諱，且販賣同一級之不
    同種類毒品，最終仍論一罪，是本案仍依毒品危害防制條例
    第17條第2 項規定減輕其刑，並依刑法第70條規定，就上述
    減輕事由遞減輕之。
 3、犯第4條至第8條、第10條或第11條之罪，供出毒品來源，因
    而查獲其他正犯或共犯者，減輕或免除其刑，毒品危害防制
    條例第17條第1 項亦有明定。查檢警並未因被告之供述查獲
    上游共犯或正犯，有臺灣桃園地方檢察署109 年10月5 日桃
    檢俊收偵7094字第1099105628號函、桃園市政府警察局桃園
    分局109年10月1日桃警分刑字第1090056066號函暨職務報告
    各1份在卷可稽（見原審卷第89至93頁），是被告自無從依
    此規定為減刑，附此敘明。
 4、不依刑法第59條規定酌減其刑：
    被告及其辯護人雖請求依刑法第59條酌減其刑云云。惟刑法
    第59條之酌量減輕其刑，必於「犯罪之情狀」，在客觀上足
    以引起一般同情，認為即予宣告法定最低度刑期，猶嫌過重
    者，始有其適用（最高法院著有51年台上字第899 號判例意
    旨參照）。查本件被告所為販賣第三級毒品之犯罪情狀在客
    觀上並無足以引起一般人同情之事由，至辯護意旨所敘被告
    犯後坦認犯行、無犯罪前科、現有正當工作等情，僅可為法
    定刑內科刑之事由，且本案業依未遂犯及毒品危害防制條例
    偵、審自白之規定遞減其刑，已無情輕法重情形，自無再依
    刑法第59條減刑之餘地。
三、撤銷原判決改判及量刑之理由：
(一)原審就被告上揭犯行，認事證明確，予以論罪科刑，固非無
    見。然按刑罰之量定，固屬法院自由裁量之職權行使，惟刑
    事審判之量刑，旨在實現刑罰權之分配的正義，故法院對科
    刑判決之被告量刑，應符合罪刑相當原則，使罰當其罪，以
    契合人民之法律感情。此所以刑法第57條明定科刑時應審酌
    一切情狀，尤應注意該條所列各款情形，以為科刑輕重之標
    準（最高法院95年度台上字第1779號判決意旨參照）。再法
    院對於被告之量刑，亦應受比例原則與平等原則等一般法律
    原則之支配，以期達成客觀上之適當性、相當性與必要性之
    價值要求。查本件被告明知毒品對人體危害之烈，竟仍為上
    開犯行，對社會治安固具有相當危害，惟參諸被告犯後坦承
    犯行，且前未有毒品前科，有本院被告前案紀錄表1份在卷
    可參(見本院卷第63至64頁)，顯見其素行尚屬良好，尚非惡
    性重大之人，仍願意為自己之錯舉負擔刑責；又衡諸被告此
    次所販賣第三級毒品之數量尚非鉅大，且本案屬未遂，對社
    會治安尚未造成實際之損害，此與大量販賣第二級毒品以賺
    取巨額利潤之行為顯然有別，而本件被告先後經2次減輕其
    刑後，其法定最輕本刑為有期徒刑1年9月，惟原審對被告卻
    量處有期徒刑2年6月，對被告之量刑顯有違平等原則與比例
    原則，其刑度自難謂允當。本件被告提出上訴，其上訴意旨
    主張應依刑法第59條規定酌減其刑云云，揆諸上揭說明，為
    無理由；至上訴理由另主張原審量刑過重，請求從輕量刑等
    語，則為有理由，原判決既有上揭可議之處，自屬無可維持
    ，應由本院予以撤銷改判。
(二)爰以行為人之責任為基礎，審酌被告明知毒品對人體危害之
    烈，竟仍為上開犯行，對社會治安固具有相當危害，惟參諸
    被告犯後坦承犯行，且前未有毒品前科，有本院被告前案紀
    錄表1份在卷可參(見本院卷第63至64頁)，顯見其素行尚屬
    良好，尚非惡性重大之人，仍願意為自己之錯舉負擔刑責；
    又衡諸被告此次所販賣第三級毒品之數量尚非鉅大，且本案
    屬未遂，對社會治安尚未造成實際之損害，此與大量販賣第
    二級毒品以賺取巨額利潤之行為顯然有別，犯後終能坦承販
    賣扣案第三級毒品之犯行，態度尚可；本案查獲被告販賣第
    三級毒品未遂之次數為1 次，毒品數量不多等犯罪情節，難
    認被告屬販賣毒品之大、中盤商，衡其前科素行，暨其自陳
    之智識程度、家庭經濟狀況、犯罪動機、現從事正當工作，
    及其於警詢、偵訊及法院審理時自白之程度等一切情狀，量
    處如主文第2項所示之刑，以示懲儆。
(三)至被告雖請求諭知緩刑宣告，然被告前因涉犯行使偽造私文
    書罪，於109年11月10經原審法院判處有期徒刑3月並經確定
    月，被告前既因故意犯罪而受有期徒刑以上刑之宣告，自不
    符合宣告緩刑之要件，附此敘明。
四、沒收部分： 
 1、扣案如附表一編號一至二所示第三級毒品，係被告犯販賣第
    三級毒品未遂罪而查扣之違禁物，與用以包裝而難與上開毒
    品完全析離之包裝袋，均應依刑法第38條第1項規定宣告沒
    收。至鑑驗用罄之毒品已滅失不復存在，不另為沒收之諭知
    。
 2、扣案如附表一編號三所示扣案手機1 支，係供販賣本案毒品
    聯絡之用，業據被告供承在卷（見偵卷第17頁），並有販毒
    廣告簡訊可佐（見偵卷第61頁），不問屬於被告與否，應依
    毒品危害防制條例第19條第1項規定宣告沒收。
 3、至附表一編號四至七所示物品，依現存卷證難認與被告本案
    犯行相關，均不宣告沒收。
據上論斷，應依刑事訴訟法第369條第1項前段、第364條、第299
條第1項前段，109年1月15日修正前毒品危害防制條例第4條第3
項、第6項、第17條第2項，毒品危害防制條例第19條第1項，刑
法第2條第1項、第11條、第25條第2項、第38條第1項，判決如主
文。
本案經檢察官曾柏涵提起公訴，檢察官董怡臻到庭執行職務。
中　　華　　民　　國　　110 　 年　　4　　月　　27　　日
                  刑事第十一庭  審判長法　官  周煙平
　　　　　　　　  　　　　　　　　　　法　官　連育群
　　　　　　　　　  　　　　　　　　　法　官  吳炳桂
以上正本證明與原本無異。
如不服本判決，應於收受送達後20日內向本院提出上訴書狀，其
未敘述上訴之理由者並得於提起上訴後20日內向本院補提理由書
（均須按他造當事人之人數附繕本）「切勿逕送上級法院」。
                                      書記官  陳淑婷
中　　華　　民　　國　　110 　年　　4 　　月　　27　　日
附錄：本案論罪科刑法條全文　　　　　　　　　　　　　　
修正前毒品危害防制條例第4條：
製造、運輸、販賣第一級毒品者，處死刑或無期徒刑；處無期徒
刑者，得併科新臺幣2 千萬元以下罰金。
製造、運輸、販賣第二級毒品者，處無期徒刑或7 年以上有期徒
刑，得併科新臺幣1 千萬元以下罰金。
製造、運輸、販賣第三級毒品者，處7 年以上有期徒刑，得併科
新臺幣7 百萬元以下罰金。
製造、運輸、販賣第四級毒品者，處5 年以上12年以下有期徒刑
，得併科新臺幣3 百萬元以下罰金。
製造、運輸、販賣專供製造或施用毒品之器具者，處1 年以上7
年以下有期徒刑，得併科新臺幣1 百萬元以下罰金。
前五項之未遂犯罰之。　　

附表一：應沒收之扣案物
編號                     品項及數量  一 「咖啡包」10包（見偵卷第45頁，原審卷第9頁）：編號1 至10均為藍色包裝，外觀型態相似，驗前總毛重85.20公克，驗前總淨重75.30 公克，隨機抽取編號3 鑑定，內含黃色粉末，淨重7.04公克，取3.18公克鑑定用罄，餘3.86公克，檢出第三級毒品「4-甲基甲基卡西酮」成分，純度約2 ％，推估驗前總純質淨重約1.50公克（見偵卷第117頁）。  二 「愷他命」14包（見偵卷第45頁，原審卷第9頁）：白色結晶14袋，含袋合計毛重15.9690 公克，總淨重13.1630公克，因鑑驗取樣0.0331公克，餘重13.1299 公克，檢出含第三級毒品「愷他命」、「2-氟- 去氯愷他命」成分，其中愷他命成分之純度為67.8％，推估驗前總純質淨重8.9245公克（見偵卷第111至113頁）。  三 門號0000000000號、iPhone之手機1 支（含SIM 卡1 張，IMEI序號：000000000000000 號，見偵卷第45頁，原審卷第67、69、75頁）。  四 門號0000000000號、iPhone之手機1 支（含SIM 卡1 張，IMEI序號：000000000000000 號，見偵卷第45頁，原審卷第67、71、75頁）。  五 門號0000000000號、iPhone之手機1 支（含SIM 卡1 張，IMEI序號：000000000000000 號，見偵卷第45頁，原審卷第67、73、75頁）。  六 現金36,200元（見偵卷第45頁，原審卷第9頁）。  七 分裝袋5捲（見偵卷第45頁，原審卷第9頁）。 

附表二：販毒簡訊內容（見偵卷第61頁）
品客菸酒行 加入FT維信單筆消費折100  《0000000000》 高級洋酒 0000 0000 000 營業時間早9-凌晨3